【裁判字號】    91,訴,410
【裁判日期】    920814
【裁判案由】    違反森林法
【裁判全文】
臺灣苗栗地方法院刑事判決                          九十一年度訴字第四一號
    公  訴  人  臺灣苗栗地方法院檢察署檢察官
    被      告  戊○○
    選任辯護人  張智宏  律師
右列被告因違反森林法案件，經檢察官提起公訴（九十一年度偵字第一六０一號），
本院判決如左：
    主  文
戊○○無罪。
    事  實
一、起訴意旨略以：被告戊○○於民國九十一年一月二十二日，購得門牌號碼為苗栗
    縣竹南鎮竹興里十三鄰竹圍仔九十號之舊有房屋後，明知上開房屋坐落之苗栗縣
    竹南鎮○○○段山寮小段八八七地號、八八六地號之國有財產保安林地，未經主
    管機關之核准或同意，不得擅自開墾或占用，竟意圖為自己不法之利益，於九十
    一年三月初，僱工擴建搭蓋鐵皮屋頂而擅自占用上開保安林地，面積分別達五十
    平方公尺（八八七地號）、十七平方公尺（八八六地號）。嗣於九十一年三月十
    四日九時五十分許，苗栗縣政府農業局林務課保安林巡視員（下稱林務課巡視員
    ）乙○○接獲民眾電話檢舉，並會同苗栗縣警察局保安隊警員會勘現場，始查知
    上情，因認被告涉犯森林法五十一條第三項、第一項之於保安林地內擅自占用罪
    嫌等語。
二、按犯罪事實應依證據認定之，無證據不得推定其犯罪事實。又不能證明被告犯罪
    者，應諭知無罪之判決，刑事訴訟法第一百五十四條、第三百零一條第一項分別
    定有明文。因事實之認定，應憑證據，如未能發現相當證據，或證據不足以證明
    ，自不能以推測或擬制之方法，為裁判基礎（最高法院四十年台上字第八六號判
    例參照）；而所謂證據，係指足以證明被告確有犯罪行為之積極證據而言，該項
    證據須適於為被告犯罪之證明者，始得採為斷罪之資料（參照最高法院六十九年
    臺上字第四九一三號判例）；苟積極證據不足為不利於被告事實之認定時，即應
    為有利於被告之認定，更不必有何有利之證據，最高法院亦著有三十年上字第八
    一六號判例可資參照。
三、訊據被告戊○○堅詞否認涉有違反森林法犯行，辯稱：伊係向丁○○讓渡該房屋
    使用權，因該屋經風災吹襲，屋頂塌陷才依原址搭鐵皮屋修繕改建，並沒有擴建
    而佔用國有林地等語。經查：
（一）被告戊○○於九十一年一月二十二日，自使用人丁○○處受讓門牌號碼為苗栗
      縣竹南鎮竹興里十三鄰竹圍仔九十號之房屋，並於九十一年三月初，因原有屋
      頂遭風災侵襲而受損，遂在座落於苗栗縣竹南鎮○○○段山寮小段八八七地號
      、八八六地號之土地上，僱工搭蓋鐵皮屋頂，修繕房屋一情，為被告所供承，
      核與證人丁○○證述情節相符（參見本院卷一四二、一四六頁筆錄），並有讓
      渡書一份在卷可稽（附於本院卷第一０六頁）。而座落於苗栗縣竹南鎮○○○
      段山寮小段八八七地號、八八六地號之國有財產保安林地，門牌號碼為苗栗縣
      竹南鎮竹興里十三鄰竹圍仔九十號之房屋，係行政院國官兵退除役輔導委員會
      （以下簡稱退輔會）早期為了安頓退休老兵，而允許榮民在上開保安林地上建
      屋居住，於九十一年六月則交由苗栗縣農業局管理一情，業據證人即苗栗縣農
      業局林務課保安林巡視員乙○○結證在卷（參見偵卷第二一頁偵訊筆錄、本院
      卷第四七頁正、反面筆錄），足徵，該等國有保安林地上所建之房屋，係經允
      許興建，使用人並非基於不法利益佔用已甚明確。則被告於九十一年三月初，
      在座落於苗栗縣竹南鎮○○○段山寮小段八八七地號、八八六地號之土地上，
      僱工搭蓋鐵皮屋頂，修繕房屋一情，若係在原址重為修繕，自非於保安林地內
      擅自佔用行為，因此公訴意旨認被告於購得門牌號碼為苗栗縣竹南鎮竹興里十
      三鄰竹圍仔九十號之舊有房屋後，於九十一年三月初，有自行僱工擴建搭蓋鐵
      皮屋而擅自占用八八七地號、八八六地號保安林面積分別有五十平方公尺、十
      七平方公尺犯行，自應有積極證據證明。
（二）惟據證人乙○○於本院審理時，已明確結證稱：該房屋原有建築範圍、面積、
      使用現況並未經測量，亦無資料、照片可提供參酌，本案係因有人檢舉始告發
      等語（參見本院卷第五十頁筆錄），且證人乙○○於偵查時，亦未明確指出被
      告受讓房屋時之現狀究為何，其嗣後僱工搭蓋鐵皮屋究擴建多少，且本案亦無
      檢舉人之資料可供查核，因此公訴人認本案起訴犯罪事實業據證人乙○○證述
      在卷等語，容有誤會。另據證人即苗栗縣竹南地政事務所測量員丙○○證述：
      本案係由伊依據檢察官之指界而測量，並沒有該房屋原有建築界址資料供參酌
      等語（參見本院卷第五十頁反面、第五一頁反面筆錄），則檢察官嗣後會同證
      人乙○○、測量人員丙○○至現場會勘之紀錄一份、履勘現場筆錄、測量員事
      後製作之土地複丈成果圖、現場照片十幀，均因無原來經核准建屋使用之範圍
      資料供參核，此等證據尚無法遽以推認被告確有擅自擴建而佔用國有保安林地
      之行為。
（三）另據本院傳訊證人即同地號國有保安林附近，亦經退輔會同意興建房屋居住，
      該等房屋住址編號同為苗栗縣竹南鎮竹興里十三鄰竹圍仔九十號之其餘退伍榮
      民王銀偵證述：伊住於該址已超過四十年，被告是之後向另一位陳姓退伍老兵
      之女兒受讓該屋使用權，因該房子遭倒下之樹木砸壞，他才依原來範圍翻修，
      翻修後的情況與原來使用範圍相同，並沒有比較大等語（參見本院卷第四八頁
      至五十頁筆錄）、證人甲○○證述：伊住在竹圍仔九十號已一、二十年，該址
      附近多戶住戶均使用同一門號，被告當初該渡該房屋後，因原有石棉瓦壞了有
      漏水，他才拆下改建，均按照原來範圍興建等語（參見本院卷第一五一、一五
      二頁筆錄），綜此，上開證人均證述被告事後修繕所受讓之舊有房屋，並無另
      有擴建而擅自佔用八八七地號、八八六地號保安林地面積分別達五十、十七平
      方公尺之行為甚明。
綜上所述，本案因查無被告於受讓經允許興建、使用之本案房屋後，另於九十一年三
月初，有未依原址重為修繕，而擅自佔用八八七地號、八八六地號保安林面積分別達
五十平方公尺、十七平方公尺行為之積極證據，自無法以被告事後僱工修繕而推測其
有擴建佔用國有保安林地之行為，依前揭說明，因查無被告有公訴意旨所載犯行之證
據，自應為有利於被告之認定，諭知無罪判決。
據上論斷，應依刑事訴訟法第三百零一條第一項，判決如主文所示。
本案經檢察官黃棋安到庭執行職務。
中      華      民      國    九十二    年     八    月       十四       日
                                    臺灣苗栗地方法院刑事第二庭
                                        法  官  黃  賢  婷
右正本證明與原本無異
如不服本判決應於送達後十日內向本院提出上訴狀（應附繕本）
                                        書記官  周  巧  屏
中      華      民      國    九十二    年     八    月       十四       日


司法院資訊處製作；財團法人民間司法改革基金會備份。
